【裁判字號】    99,基小,60
【裁判日期】    990126
【裁判案由】    損害賠償
【裁判全文】
臺灣基隆地方法院基隆簡易庭小額民事判決
原      告  新安東京海上產物保險股份有限公司板橋分公司
法定代理人  甲○○
訴訟代理人  乙○○
複  代理人  許志豪
被      告  丙○○
上列當事人間請求損害賠償事件，本院於中華民國99年1 月12日
言詞辯論終結，判決如下：
    主  文
被告應給付原告新台幣壹萬貳仟肆佰捌拾元，及自民國九十八
年十一月二十一日起至清償日止，按週年利率百分之五計算之利
息。
原告其餘之訴駁回。
訴訟費用新台幣壹仟元，由被告負擔新台幣捌佰元，餘由原告負
擔。
本判決第一項得假執行。但被告以新台幣壹萬貳仟肆佰捌拾元
為原告預供擔保後，得免為假執行。
    事實及理由
壹、程序方面：被告經合法通知，未於言詞辯論期日到場，核無
    民事訴訟法第386 條所列各款情形，爰依原告之聲請，由其
    一造辯論而為判決。
貳、實體方面
一、原告主張：被告於民國98年9 月15日下午5 時50分許，駕駛
    車號CA-4018 號自小客車，在臺北縣萬里鄉萬里加油站內，
    因未保持安全距離，撞擊前方停放由原告承保被保險人王沛
    榆駕駛其所有車號0685-VT 號自小客車（下稱系爭車輛），
    造成系爭車輛損壞，原告已依保險契約賠付系爭車輛修理費
    用共計新台幣（下同）1 萬5,900 元（含工資2,200 元、零
    件8,380 元、烤漆5,320 元），因此項損害肇因於被告駕駛
    車輛之過失行為，被告應賠償所生之損害，原告遂依民法第
    184 條第1 項前段、第196 條及保險法第53條之規定起訴請
    求等情，並聲明：（一）被告應給付原告1 萬5,900 元，及
    自起訴狀繕本送達被告之翌日起至清償日止，按週年利率百
    分之5 計算之利息。（二）願供擔保，請准宣告假執行。
二、被告未於言詞辯論期日到場，亦未提出書狀為任何聲明或陳
    述。
三、經查：
（一）被告於前開時、地，駕駛車號CA-4018 號自小客車行駛，
      撞及前方停放由王沛榆駕駛系爭車輛之後側車身，導致系
      爭車輛之後側車身受有損害等情，業據原告提出系爭車輛
      受損情形照片為證，復有臺北縣政府警察局金山分局98年
      12月2 日北縣警金交字第0980022443號函檢附A3類道路交
      通事故調查報告表、臺北縣政府警察局員警工作紀錄簿及
      現場照片在卷可稽，足見原告主張因被告駕車撞及系爭車
      輛，致系爭車輛受有損壞等情，應屬可信。
（二）按汽車行駛時，駕駛人應注意車前狀況及兩車併行之間隔
      ，並隨時採取必要之安全措施，道路交通安全規則第94條
      第3 項定有明文。本件被告於前開時、地駕車行駛時，應
      注意車前狀況，隨時採取必要之安全措施，而當時天候晴
      ，且加油站內光線充足、路面乾燥無缺陷，此有道路交通
      事故調查報告表及現場照片附卷可參，客觀上並無不能注
      意之情形，又被告駕駛前開車輛撞擊系爭車輛時，系爭車
      輛處於停車狀態，業如前述，堪認被告疏未注意依規定注
      意車前狀況，隨時採取必要安全措施，導致撞及系爭車輛
      ，足徵被告前揭駕駛行為確有過失甚明，且系爭車輛之受
      損結果與被告之駕駛行為間，應有相當因果關係，故原告
      主張被告就本件車禍之發生，應負過失責任等情，即堪採
      信。
（三）又按因故意或過失，不法侵害他人之權利者，負損害賠償
      責任；另不法毀損他人之物者，被害人得請求賠償其物因
      毀損所減少之價額，民法第184 條第1 項前段及第196 條
      分別定有明文。再按依民法第196 條之規定，請求賠償物
      被毀損所減少之價額，得以修復費用為估定之標準，但以
      必要者為限，如修理材料以新品換舊品，應予折舊（最高
      法院77年度第9 次會議決議可資參照）。本件被告駕駛前
      開車輛，因未依規定注意車前狀況，導致與系爭車輛發生
      碰撞，使系爭車輛受損，依據上開規定，被告即應負侵權
      行為之損害賠償責任；又原告提出估價單，主張系爭車輛
      修復費用總額為1 萬5,900 元，因被告已於相當時期受合
      法之通知，而於言詞辯論期日不到場，亦未提出準備書狀
      爭執，依民事訴訟法第280 條第3 項前段準用同條第1 項
      前段之規定，對於原告主張之事實視同自認，而系爭車輛
      係於97年7 月25日領照，此有行車執照影本在卷供參，至
      98年9 月15日車禍受損時止，依營利事業所得稅查核準則
      第95條第6 款規定：「固定資產提列折舊採用定率遞減法
      者，以1 年為計算單位，其使用期間未滿1 年者，按實際
      使用之月數相當於全年之比例計算之，不滿1 月者，以月
      計」之方法計算結果，系爭車輛使用時間應以1 年2 月計
      ，因汽車及附加零件已有折舊，應將折舊部分予以扣除；
      本院依行政院所頒固定資產耐用年數表及固定資產折舊率
      之規定，小客車之耐用年數為5 年，依定率遞減法每年折
      舊千分之369 ，則系爭車輛修理費中零件部分為8,380 元
      ，依上開標準計算之折舊額為3,417 元【計算式：第1 年
      折舊額：8,380 元×0.369 ＝3,092 元；第2 年折舊額：
      （8,380 元－3,092 元）×0.369 ×2/12＝325 元；
      3,092 元＋325 元＝3,417 元，小數點以下4 捨5 入】，
      扣除折舊額後，零件費用為4,963 元【計算式：8,380 元
      －3,417 元＝4,963 元】，加上不應折舊之工資2,200 元
      及烤漆費用5,320 元，則損害賠償金額合計1 萬2,483 元
      【計算式：4,963 元+2,200元＋5,320 元＝1 萬2,483 元
      】。
（四）另按被保險人因保險人應負保險責任之損失發生，而對於
      第三人有損失賠償請求權者，保險人得於給付賠償金額後
      ，代位行使被保險人對於第三人之請求權，保險法第53條
      第1 項前段定有明文。本件系爭車輛之所有人王沛榆為原
      告之被保險人，系爭車輛於上開時、地受損後，業經原告
      給付系爭車輛之修理費用，此有汽車險賠款同意書在卷可
      憑，是原告依據上開規定，請求被告負損害賠償責任，應
      屬有據。
（五）綜上，被告就前開車禍之發生，應負侵權行為之損害賠償
      責任，從而，原告依侵權行為及保險代位之法律關係，請
      求被告給付1 萬2,483 元及起訴狀繕本送達被告之翌日即
      98年11月21日起至清償日止，按週年利率百分之5 計算之
      利息，為有理由，應予准許；逾此部分之請求，洵屬無據
      ，應予駁回。
四、原告雖陳明願供擔保請准宣告假執行，然本件係關於請求給
    付金錢之訴訟，標的金額在10萬元以下，適用民事訴訟法所
    定小額訴訟程序，本院既為被告敗訴之判決，即應依民事訴
    訟法第436 條之20規定，就原告勝訴部分，依職權宣告假執
    行，毋庸命原告供擔保後，始得假執行；併依據同法第392
    條第2 項之規定，依職權宣告被告預供擔保，得免為假執行
    。
五、本件訴訟費用1,000 元，應由被告負擔5 分之4 即800 元，
    餘由原告負擔。
中    華    民    國    99    年    1     月    26    日
                  基隆簡易庭法  官  邰婉玲
以上正本係照原本作成。
如對本判決上訴，須於判決送達後20日內，向本院提出上訴狀，
上訴於本院合議庭，並按他造當事人之人數附具繕本。
當事人之上訴，非以判決違背法令為理由不得為之，上訴狀應記
載上訴理由，表明下列各款事項：
（一）原判決所違背之法令及其具體內容。
（二）依訴訟資料可認為原判決有違背法令之具體事實。
中    華    民    國    99    年    1     月    26    日
                            書記官  王毓嫻

司法院資訊處製作；財團法人民間司法改革基金會備份。
